臺灣高雄地方法院刑事判決　　　　　　　　　　　　　九十一年度自字第二四一號
　　自　訴　人　丙○○
　　被　　　告　丁○○
　　輔　佐　人　甲○○
右列被告因誣告等案件，經自訴人提起自訴，乙○判決如左：
    主  文
丁○○無罪。
    理  由
一、自訴意旨略以：（一）被告丁○○係高雄市小港區港興里里長於民國八十九年十
    一月二十七日向小港派出所控告自訴人侮辱及妨害自由等案件，意圖使自訴人受
    刑事處分，明知八十九年十一月六日晚上自訴人並沒有到高雄市○○區○○街一
    四八號自訴人住處，卻利用其擔任里長之人脈關係使小港派出所警員制作八十九
    年十一月六日晚上十時二十五分許報案之受理案件紀錄表、紀錄處理情形為「經
    查警網到場報案人為福隆街一四八號屋主丁○○（里長）報案有一位叫丙○○住
    小港路二九三號，因喝酒原因而發生糾紛和解中」等語，被告又明知八十九年十
    一月二十七日上午自訴人單獨一個人被警車載去小港派出所留置，被告亦利用擔
    任里長的人脈關係，使值班台警員於同日上午十一時許報案之受理案件紀錄表紀
    錄處理情形為「經前往雙方帶回本所瞭解」等語，而使鈞院採上開二紙受理案件
    紀錄表為論處自訴人之罪刑之證據（二）然被告曾於九十年十月二十三日調查中
    供認不認識被告，則何以八十九年十一月六日所製作之受理案件紀錄表有「一位
    叫丙○○住小港路二九三號」等文字記載？且雙方亦沒有和解，顯然被告利其擔
    任里長之人脈關係，使警員登載不實之犯意至明（三）另八十九年十一月二十七
    日上午被告並未與自訴人一同被警車載去小港所，且依被告之夫於鈞院九十一年
    六月十九日調查中陳稱：「他是被警察載去小港派出所，我再開車載我太太一起
    去派出所」等語，則何以會有上開記載，亦證被告利其擔任里長之人脈關係，使
    警員登載不實之犯意至明（四）被告自九十年一月九日起至同年二月六日偵查期
    間從未向檢察官提及「受理案件紀錄表」，九十年二月六日偵訊證人即警員鍾群
    彬也沒有提出上開資料，則何以九十年三月八日偵訊時證人鍾群彬會攜帶上開紀
    錄表到庭，適足證明警員鍾群彬係受被告教唆行使二紙受理案件紀錄表，已甚明
    顯。故被告明知不實之事項，故意使警員登載於受理案件紀錄表二紙，並教唆警
    員鍾群彬行使作為判處自訴人罪刑之證據，故其所為係屬涉犯刑法第一百六十九
    條第一項之誣告罪及同法第二百十四條使公務員登載不實罪嫌云云。
二、按犯罪事實應依證據認定之，無證據不得推定其犯罪事實。又不能證明被告犯罪
    者，應諭知無罪之判決，刑事訴訟法第一百五十四條、第三百零一條第一項分別
    定有明文。又事實之認定，應憑證據，如未能發現相當證據，或證據不足以證明
    ，自不能以推測或擬制之方法，為裁判基礎；且認定事實所憑之證據，其為訴訟
    上證明，須達於通常一般人均不致有懷疑，而得確信其為事實之程度者，始得據
    為有罪之認定，倘其證明尚未達到此一程度而有合理之懷疑存在時，尚難為有罪
    之認定基礎。又按告訴人之告訴（自訴人亦同），係以使被告受刑事訴追為目的
    ，是其陳述是否與事實相符，仍應調查其他證據以資審認；且認定不利之事實，
    須依積極證據，苟積極證據不足為不利於被告事實之認定時，即應為有利於被告
    之認定，更不必有何有利之證據，最高法院三十年上字第八一六號、五十二年台
    上字第一三○○號、四十年台上字第八六號、七十六年台上字第四九八六號判例
    著有明文可資參照。
三、自訴人認被告涉有前揭誣告及使公務員登載不實之犯行，無非係以二紙高雄市政
    府警察局小港分局受理各類案件紀錄表之記載與事實不符為其主要論據。然訊據
    被告丁○○堅決否認有何自訴人所指之犯行，辯稱：不是伊做的紀錄，是伊打電
    話去派出所報案，他們做的紀錄，報案之內容都實在等語。經查：
（一）自訴人提起本件自訴雖主要係以二紙高雄市政府警察局小港分局受理各類案件
      紀錄表之記載為不實為其主要論據，惟綜觀上開自訴意旨及其他自訴人於乙○
      所提出之各項證據方法主要皆係以其自我之推論為其主要之論據，並無任何證
      據供乙○參酌，除其一再聲請乙○勘驗自訴人自己涉犯妨害自由等案件於偵、
      審程序之錄音帶外（臺灣高雄地方法院檢察署八十九年度偵字第二八○八四號
      、乙○九十年易字第一五○四號、臺灣高等法院高雄分院九十年度上易字第一
      七四八號），皆係以上開上訴人妨害自由等案件中所有證人之證詞而推測出被
      告涉犯誣告及使公務員登載不實之犯行（見乙○刑事卷第二二頁至第二九頁；
      第五四頁至第七七頁；第八八頁至第一○六頁；第一○八頁至第一百二五頁；
      第一三七頁至第一六○頁；第一七五頁至第第一九一頁）且不斷之重複，則被
      告是否如其所指述涉犯前開犯行，已無法依自訴人之指述遽以認定。
（二）且本件係因自訴人經乙○於九十年八月十六日及臺灣高等法院高雄分院於九十
      年十一月二十八日判處其犯刑法第三百零五條恐嚇危害安全罪及同法第三百零
      九條第一項公然侮辱罪，而因自訴人不服所以才以提起本件訴訟，此可由其上
      開所提出於乙○之諸多訴狀得知，並有乙○及臺灣高等法院高雄分院上開刑事
      判決各一紙附卷可稽（乙○刑事卷第十二頁、第三十頁），然上開上訴人涉犯
      之案件已經確定，且經乙○調取上開刑事卷宗詳細核閱後，顯然該承審法官已
      詳盡各種調查證據之方法，才遽以認定自訴人涉犯上開犯行，而自訴人於本件
      所為之指述，亦經其於上開所犯之妨害自由案件中陳明，惟為承審法官所不採
      ，則自訴人今再依上開二紙高雄市政府警察局小港分局受理各類案件之記載一
      再指述被告涉犯誣告及使公務員登載不實之犯行是否屬實已非無疑。
（三）而自訴人係認為受理各類案件紀錄表中「經查警網到場報案人為福隆街一四八
      號屋主丁○○（里長）報案有一位叫丙○○住小港路二九三號，因喝酒原因而
      發生糾紛和解中」、「經前往雙方帶回本所瞭解」之記載不實，惟細繹上開記
      載之內容，實不足以使自訴人因此被乙○及臺灣高等法院高雄分院認定其犯刑
      法第三百零五條恐嚇危害安全罪及同法第三百零九條第一項公然侮辱罪，蓋上
      開記載並未記載任何上訴人有侮辱及恐嚇被告之內容，則何以被告要使警員對
      上開內容登載不實？益證自訴人上開指述尚乏憑據。
（四）又乙○傳訊為上開記載之警員黃文祥及葉文凱到院說明為何會於該受理各類案
      件紀錄表之記載，證人黃文祥係證稱：「（受理案件紀錄表上面處理情形的記
      載事項是否你填載？）是的，平常都是這樣記載；（丁○○是事後才到派出所
      ？）是的，當時是先將自訴人帶回，丁○○是事後自行前往派出所，會如此記
      載，是因為丁○○同意說她將自己騎機車自行前往，事後丁○○和她先生都有
      前往，記載的意思是事實上雙方都有到派出所」等語，核與自訴人所自承被告
      係事後自行前往派出所相符（見前開自訴意旨三），則無論如何，被告皆有前
      往派出所乙事已可認定，則上開記載僅係文字上之表達有所簡略而已，究有何
      不實，且又與自訴人被論罪科刑有何關連；另葉文凱係證稱：「（為何在紀錄
      上記載和解中？）．．．，因為我們知道之前自訴人和丁○○有糾紛在，我是
      試著請他們和解，現場是沒有什麼狀況，之所以這樣記載，都是現場沒有什麼
      事，才會記載和解中」等語，則顯然亦與警方平常受理案件後，若雙方尚無何
      現場衝突發生時所為之記載有何明顯不同，是僅係藉由文字之表達來記載警方
      處理民眾報案處經過而已，亦未有何不實之情況。且如所述，上開之內容根本
      不足以遽以認定上訴人於乙○判處其侮辱及恐嚇被告之犯行，何以被告要使警
      員故如此上訴人所認為不實之記載。
（五）至自訴人指稱於九十年三月八日在臺灣高雄地方法院檢察署偵訊時於上訴人涉
      犯妨害自由等案件中，證人鍾群彬自行攜帶受理案件紀錄表到庭，因認鍾群彬
      係受被告教唆行使二紙受理案件紀錄表，已甚明顯，惟乙○核閱上開偵查卷宗
      後，該二紙受理案件紀錄表係於九十年三月二十七日由承辦承察官收受，且該
      庭期並未傳喚鍾群彬，此有該次訊問筆錄可參（八十九年度偵字第二八○八四
      號偵查卷第一四五頁、第一四七頁、第一四八頁），是自訴人所述究何所指，
      乙○無法了解，且若為係方便起見，各單位間當可使用較簡便之方法傳遞公文
      ，故若由當次應訊之人當庭提出上開二紙受理案件紀錄表，亦未與常情有何不
      符之處，是自訴人逕以此即謂一定是被告教唆他人行使該受理案件紀錄表，尚
      有誤會。
（六）另自訴人另認被告涉犯誣告罪嫌，係以前開受理案件紀錄表係記載為其所為之
      推論，然乙○認並無不實之記載，已分別如前述，且自訴人該妨害自由等之犯
      行也已經判決確定，有上開刑事判決在卷可稽，再細繹上開判決書之內容，承
      辦法官據以認定自訴人有罪之依據，除告訴人指述外，另亦傳訊多位證人到庭
      作證才為自訴人有罪之認定，並分別對自訴人有利、不利之證詞作出採納與不
      採納之理由，顯非僅憑告訴人片面之指述可以影響該案件之判決，是被告實無
      自訴人所指之誣告犯行亦可認定。
      綜上所述，本件無法僅依自訴人所為之指述遽認被告有自訴人所指之犯行。此
      外，乙○復查無其他積極證據足認被告有何誣告、使公務員登載不實之犯行，
      ，殊難僅憑自訴人片面指訴而認被告犯有誣告、使公務員登載不實之犯行，既
      不能證明被告犯罪，依法應為被告無罪之諭知。
據上論斷，應依刑事訴訟法第三百四十三條、第三百零一條第一項，判決如主文。
中      華      民      國    九十一    年    十一    月    二十二    日
                                  臺灣高雄地方法院刑事第四庭
                                      法  官  楊  宗  翰
右正本證明與原本無異。
如不服本判決，應於判決送達後十日內，向乙○提出上訴狀。
                                      書記官  陳  怡  真
中      華      民      國    九十一    年    十一    月    二十二    日
